臺灣高雄地方法院民事判決　　　　　　 96年度簡上字第156號
上　訴　人　戊○○
訴訟代理人　甲○○
　　　　　　丁○○
被上訴人　　丙○○
訴訟代理人　乙○○
上列當事人間第三人異議之訴事件，上訴人對於民國96年4 月24
日本院95年度雄簡字第6710號第一審判決提起上訴，本院於民國
96年10月4 日言詞辯論終結，判決如下：
    主  文
原判決廢棄。
上廢棄部分，被上訴人在第一審之訴駁回。
第一、二審訴訟費用由被上訴人負擔。
    事實及理由
一、被上訴人主張：門牌號碼高雄市○○區○○路586 號12樓之
    1 房屋，及其內普騰廠牌液晶電視機、分離式冷氣機、冰箱
    、洗衣機、電腦主機含液晶電視、傳真機及窗型冷氣機各一
    台（下稱系爭動產），均為其所有，詎鈞院民事執行處執行
    人員於96年度執字第65083 號強制執行事件，僅依債權人蘇
    新慶錯誤指封（下稱前執行事件），即將系爭動產誤為債務
    人陳志明所有率予查封，並定期拍賣，於法已有未合（嗣經
    上訴人等以鈞95年度執字第3312號、96年度執字第7588號聲
    請併案執行，併案部分下稱後執行事件，又蘇新慶因與陳志
    明和解而撤回前執行事件之聲請，改由後執行事件續依前執
    行事件案號強制執行）。茲系爭動產既為被上訴人所有，則
    被上訴人自得於上開強制執行程序終結前，提起本件第三人
    異議之訴，況陳志明積欠上訴人等款項已清償完畢等語。於
    原審聲明：鈞院94年度執字第65083 號強制執行程序應予撤
    銷。原審為其勝訴判決，上訴人不服，提起上訴，被上訴人
    於本院答辯聲明：上訴駁回。
二、上訴人則以：系爭動產存放於陳志明戶籍地，且陳志明及被
    上訴人於前執行事件，蘇新慶聲請就系爭動產為強制執行時
    並無爭執，迄至上訴人聲明併案執行時，被上訴人始主張為
    其所有已與常情有違。按債務人係查封處戶籍地戶長，如無
    反證，依法推定戶籍地動產為債務人所有，又是否有第三人
    設籍或債務人戶籍地動產是否屬第三人所有，應由第三人舉
    證，非由債權人舉證，縱有他人設籍，如無反證或不能證明
    該室內之物品實屬何人所有，則可推定為債務人所有而查封
    ，茲被上訴人所提證據，及證人李國輝、吳俊宏等所證，並
    不能證明系爭動產為被上訴人所有，自無執以排除強制執行
    之效力，其據以提起第三人異議之訴，請求撤銷系爭動產之
    強制執行程序，為無理由，自應駁回其訴，原審為其勝訴判
    決，自屬未合，應予廢棄原判決，駁回被上訴人在第一審之
    訴等語資為抗辯。於本院上訴聲明：（一）原判決廢棄。（
    二）駁回被上訴人在第一審之訴。
三、按第三人就執行標的物有足以排除強制執行之權利者，得於
    強制執行程序終結前，向執行法院對債權人提起異議之訴，
    強制執行法第15條前段定有明文；又強制執行法第15條，所
    謂就執行標的物有足以排除強制執行之權利者，係指對於執
    行標的物有所有權、典權、留置權、質權存在情形之一者而
    言，最高法院44年台上字第721 號著有判例可參。查被上訴
    人主張系爭動產為其所有，竟遭上訴人錯誤指封拍賣等情，
    固據其提出估價單2 紙、地價稅繳款書1 式、戶籍謄本及上
    開建物、基地登記謄本等在卷（原審卷30至32頁、本卷56至
    58頁）為證，然為上訴人以前開情詞否認。是本件爭點乃被
    上訴人是否為系爭動產之所有人而得以排除上訴人強制執行
    之聲請。
四、經查：
（一）被上訴人所提地價稅繳款書、系爭動產所在地之房地登記
      謄本，雖得憑以證明該房地為其所有，然強制執行事件所
      執行之標的既非上開不動產，而係系爭動產，參以動產具
      有移動性，尚與不動產具定著性不同，因而置放於不動產
      內之物品非必為不動產所有人所有，此於不動產已出租、
      出借甚或遭人占有時尤然，從而，自難僅憑動產所在處之
      不動產為其所有遽以認定系爭動產即為其所有。參以系爭
      動產查封地點只有陳志明及其小孩居住，被上訴人居住在
      他處，陳志明已住該處約3 年... 被上訴人已搬到中正三
      路，該屋就借給陳志明及其小孩住等情，已據被上訴人訴
      訟代理人於準備程序自承甚明（本卷28頁），則依動產之
      可移動性，更難僅依不動產所有權為誰，執為認定系爭動
      產所有權歸屬之依據。尤有進者，茍系爭動產為被上訴人
      所有，則蘇新慶於前強制執行程序引導執行時，陳志明於
      實施查封時已自外回來，何以未即時陳明查封物非其所有
      ，反而同意暫行保管，事後更與蘇新慶訴外和解同意清償
      及請求撤銷查封，被上訴人亦未於該階段為異議，此經本
      院調閱本院上開執行卷查明屬實，凡此，均與常情有違，
      被上訴人主張系爭動產為其所有，要難遽採。
（二）次查，被上訴人雖提出估價單2 紙（原審卷31-1、32頁）
      為證，然就新禾液晶電視機之估價單（同卷32頁），僅具
      有詢價性質，印象中後來沒有買，雖買受者不一定要求開
      收據，然該估價單所載之新禾係代理東芝廠牌電器產品，
      並無代理普騰液晶電視等情，已據證人即開立該估價單之
      立國電器行負責人吳俊宏結證甚明（本卷52頁），按前執
      行程序所查封、鑑價、拍賣之液晶電視既為普騰即非東芝
      廠牌，有查封物品清單可憑，此經本院調閱該執行卷查明
      。況被上訴人實際上並未向立國電器行購買，則被上訴人
      執該詢價性質之估價單，憑以證明系爭動產中普騰廠牌液
      晶電視為其所有，即與事實不符。
（三）又另紙估價單雖有裕哲電器有限公司之戳印，然是否為該
      公司之戳印需經核對，且證人並未親自出售該物品，如有
      保證書即可證明確有買受等情，復經證人李國輝證述（本
      卷51頁），茲被上訴人迄未能提出各該保證書為證，參以
      所提僅估價單而非收據，本無從憑為買受之證明，況依該
      估價單所載，估價日期為89年12月6 日，據今已近7 年，
      然紙張完整，記載清晰，紙質未經長時間風化等，有該估
      價單為證（原審卷31-1頁），是否確為當時所載已非無疑
      。再者，若確有買受該電器，既知保存該估價單，則衡之
      經驗，對於具有維修保證性質之保證書當應更為妥善保存
      而得提出，何以未能立證，此與常情未合，此外，被上訴
      人又未能為其他舉證，主張原審判決附表編號2 、3 、4
      、7 所示動產為其所有云云，即不足信為實在。
（四）要言之，被上訴人既未能證明系爭動產為其所有，則依首
      揭法條規定，其以系爭動產為其所有，進而提起第三人異
      議之訴，即無理由。至被上訴人雖亦爭執陳志明未積欠上
      訴人款項等語，然此僅陳志明是否提起債務人異議之訴問
      題，尚與本件第三人異議之訴無關，故不予審究，併此敘
      明。
五、綜上所述，被上訴人以系爭動產查封處之房地為其所有，且
    有估價單等為證，主張其為系爭動產所有人等語，尚乏證據
    證明而不足信實。上訴人抗辯陳志明既居住該地一段時間，
    為戶長，況被上訴人所提估價單及證人證詞等，均不足證明
    系爭動產為被上訴人所有，則上訴人聲請查封、拍賣系爭動
    產並無不合云云，即屬可信。從而，被上訴人本於所有人資
    格提起本件之訴，請求撤銷前揭強制執行事件對系爭動產之
    執行程序，即屬無據，請求不應准許，自應駁回其訴。原審
    未及深究，遽為被上訴人勝訴之判決，容有未洽。上訴意旨
    指摘原判決違誤，求為廢棄，為有理由。爰廢棄原判決，併
    改判如主文第2 項所示。
六、據上論結，本件上訴為有理由，依民事訴訟法第436 條之1
    第3項 、第450 條、第78條，判決如主文。
中　　華　　民　　國　　96　　年　　10　　月　　18　　日
                      民事第四庭審判長法　官　黃國川
                                      法　官　黃宣撫
                                      法　官　郭瓊徽
正本係照原本作成。
本判決不得上訴。
中　　華　　民　　國　　96　　年　　10　　月　　18　　日
                                      書記官　余幼芳
